---
title: "MFL Project"
author: "Reinaldo Zezela"
date: "30/04/2020"
output: html_document
---

```{r setup, include=FALSE}
knitr::opts_chunk$set(echo = FALSE)
```

## 1.0 Introdução

Pretende-se com este estudo elaborar um dashboard reporting para facilitar a tomada de decisão com base em dados. Portanto, vamos explorar a análise descritiva dos dados existentes na plataforma DHIS2.


### 1.1 Análise Descritiva de Dados

Vamos carregar os dados e as livraria requeridas.

```{r}
# 1.0 Loading Libraries ---------------------------------------------------

library(tidyverse)
library(readxl)

library(pander)

library(highcharter)


# 1.1 Loading Data --------------------------------------------------------

mfl_data <- read_excel(path = 'data/MFL_v28Abril2020.xlsx', sheet = 'RSP2020')

```

Primeiro, vamos examinar os dados.
```{r}
# examine the data
mfl_data %>% glimpse()

# mfl_data %>% head()
```

Vamos renomear as variáveis para melhor compreensão do código.

```{r}
colnames(mfl_data) <- c('CODIGO', 'PROVINCIA', 'DISTRITO', 'UNIDADE_SANITARIA', 'CLASSIFICACAO', 'NIVEL', 'TIPO_US', 'TIPO', 'MATERNIDADE', 'NUM_CAMAS_MATERNIDADE', 'NUM_CAMAS_INTERNAMENTO', 'TOTAL', 'BS')

mfl_data %>% glimpse()
```

Vamos converter todas variáveis 'character' para 'factor' e ordena-los na order que faz mais sentido.
```{r}

#  convert all character columns to factor:
mfl_data <- mutate_if(mfl_data, is.character, as.factor)

# re-order Province from north to south

mfl_data$PROVINCIA <- factor(
    x = mfl_data$PROVINCIA,
    levels = c(
        'CABO DELGADO',
        'NIASSA',
        'NAMPULA',
        'ZAMBÉZIA',
        'TETE',
        'MANICA',
        'SOFALA',
        'INHAMBANE',
        'GAZA',
        'MAPUTO PROVÍNCIA',
        'MAPUTO CIDADE'
    )
)

# re-order tipo unidade sanitaria

mfl_data$TIPO_US <- factor(
    x = mfl_data$TIPO_US,
    levels = c(
        'Hospital Central',
        'Hospital Geral',
        'Hospital Provincial',
        'Hospital Distrital',
        'Hospital Rural',
        'Hospital Militar',
        'Hospital Psiquiatrico',
        'Centro de Saúde Urbano',
        'Centro de Saúde Rural',
        'Posto de Saúde'
    )
)


mfl_data$TIPO <- factor(
    x = mfl_data$TIPO,
    levels = c('HC', 'HG', 'HP', 'HD', 'HR', 'HM', 'HPsi', 'CS', 'PS')
)


```

Para nos entendermos os dados vamos sumariza-los.
```{r}
mfl_data %>% summary()
```


## 2.0 Agregar os dados

### 2.1 Tipo de Unidade

Vamos agrupar as unidades sanitárias por província e tipo de unidade sanitária.
```{r}
aggr_tipo_US_tbl <- 
mfl_data %>%
    group_by(PROVINCIA) %>%
    count(TIPO_US, name = "n_US") %>%
    pivot_wider(names_from = TIPO_US, values_from = n_US, values_fill = list(n_US = 0)) %>% 
    ungroup() 

# Podemos adicionar o valor total das unidades sanitárias por provincia.
aggr_tipo_US_tbl$TOTAL <- rowSums(aggr_tipo_US_tbl[ , -1])

aggr_tipo_US_tbl
```
 
 
### 2.2 Classificação

```{r}
mfl_data %>% 
    group_by(PROVINCIA) %>% 
    count(CLASSIFICACAO, name = "No_Unidade") %>% 
    pivot_wider(names_from = CLASSIFICACAO, values_from = No_Unidade, values_fill = list(No_Unidade = 0))
    
```

 
## 3.0 Visualização por Mapa

Podemos também visualizar as o número de unidades sanitárias atraves do mapa.

```{r}
# preparing mapdata
df_mapdata <- 
    # mfl_data_aggr %>% 
 aggr_tipo_US_tbl %>% 
    mutate(province_name = case_when(
        as.character(PROVINCIA)  == 'CABO DELGADO' ~ 'Cabo Delgado',
        as.character(PROVINCIA) == 'NIASSA' ~ 'Niassa',
        as.character(PROVINCIA) == 'NAMPULA' ~ 'Nampula',
        as.character(PROVINCIA) == 'ZAMBÉZIA' ~ 'Zambezia',
        as.character(PROVINCIA) == 'TETE' ~ 'Tete',
        as.character(PROVINCIA) == 'MANICA' ~ 'Manica',
        as.character(PROVINCIA) == 'SOFALA' ~ 'Sofala',
        as.character(PROVINCIA) == 'INHAMBANE' ~ 'Inhambane',
        as.character(PROVINCIA) == 'GAZA' ~ 'Gaza',
        as.character(PROVINCIA) == 'MAPUTO PROVÍNCIA' ~ 'Maputo',
        as.character(PROVINCIA) == 'MAPUTO CIDADE' ~ 'Maputo',
        TRUE ~ as.character(PROVINCIA))
    )

df_mapdata <-
    df_mapdata %>%
    group_by(province_name) %>%
    # select(2:11) %>%
    summarise_if(is.numeric, sum)
# summarise_all(sum)
   
df_mapdata <- 
df_mapdata %>% 
    rename(value = TOTAL)

```

Visualização:
```{r}
hcmap("countries/mz/mz-all", name = "Unidade Sanitária", 
      data = df_mapdata, 
      value = "value",
      joinBy = c('woe-name', 'province_name'), 
      # dataLabels = list(
      #                   # enabled = TRUE, 
      #                   format = '{point.name}'),
      borderColor = "#FAFAFA", borderWidth = 0.1,
      tooltip = list(valueDecimals = 0, valuePrefix = "", valueSuffix = "")) %>% 
    # hc_add_theme(hc_theme_db() ) %>% 
    hc_add_theme(hc_theme_sandsignika() ) %>% 
    # hc_add_theme(hc_theme_flat() ) %>% 
    hc_chart(zoomType = "xy") %>%
    hc_mapNavigation(enabled = TRUE) %>% 
    hc_colorAxis(stops = color_stops(5)) %>% 
    # hc_colorAxis(dataClasses = color_classes(c(0, 50, 100, 500, 1000, 10000))) %>%
    hc_exporting(enabled = TRUE) %>% 
    hc_tooltip(useHTML = TRUE,
               headerFormat = '',
               pointFormat = paste0('<b> {point.name} </b> <br>
                                    Total: <b> {point.value} </b><br>
                                    Hospital Provincial: <b> {point.HP:,0f} </b><br>
                                    Hospital Distrital: <b> {point.HD:,0f} </b><br>
                                    Centro de Saúde: <b> {point.CS:,0f} </b><br>') ) %>% 
    hc_title(text = "UNIDADE SANITÁRIA")

```

 
## 3.0 Número de Camas: Maternidade e Internamento

```{r}
mfl_tbl <- 
mfl_data %>%
    group_by(PROVINCIA, DISTRITO, TIPO_US, TIPO, NIVEL) %>%
    summarise(
        TOTAL_CAMAS_MATERNIDADE = sum(NUM_CAMAS_MATERNIDADE),
        TOTAL_CAMAS_INTERNAMENTO = sum(NUM_CAMAS_INTERNAMENTO),
        TOTAL = sum(TOTAL)
    ) %>% 
    ungroup()


mfl_tbl %>% 
    group_by(PROVINCIA) %>%
    summarise(
        TOTAL_CAMAS_MATERNIDADE = sum(TOTAL_CAMAS_MATERNIDADE, na.rm = TRUE),
        TOTAL_CAMAS_INTERNAMENTO = sum(TOTAL_CAMAS_INTERNAMENTO, na.rm = TRUE),
        TOTAL = sum(TOTAL, na.rm = TRUE)
    ) %>% 
    mutate(Percentem = round((TOTAL/sum(TOTAL))*100, 1))
```


